【裁判字號】    95,聲,1412
【裁判日期】    950721
【裁判案由】    聲請法官迴避
【裁判全文】
臺灣臺北地方法院刑事裁定      九十五年度聲字第一四一二號
聲  請  人
即 自訴 人  乙○○
代  理  人  鄭仁壽律師
上列聲請人即自訴人因本院九十四年度自字第三八號詐欺案件，
聲請法官迴避，本院裁定如下：
    主  文
聲請駁回。
    理  由
一、聲請意旨略以：聲請人即自訴人乙○○聲請審判長即甲○○
    法官迴避，迴避理由為針對向法院詐欺部分，審判長未審先
    判，審判長認為向法院提起訴訟是人民之言論自由權，不成
    立詐欺云云。
二、按當事人聲請推事迴避，以有刑事訴訟法第十八條第一款、
    第二款所列情形之一者為限。再當事人依刑事訴訟法第十八
    條第二款規定聲請法官迴避，以有具體事實足認其執行職務
    有偏頗之情形為限，若僅對於法官之指揮訴訟，或其訊問方
    法有所不滿，不能指為有偏頗之虞（最高法院十八年抗字第
    一四九號判例參照）；而刑事訴訟法第十八條第二款所謂足
    認法官執行職務有偏頗之虞，係指法官於訴訟之結果有利害
    關係或與當事人有親交嫌怨等客觀事實，足以使人疑其將為
    不公平之審判者而言（最高法院七十年臺抗字第一七四號判
    例參照）；又該條款所謂足認法官執行職務有偏頗之虞，係
    指以一般通常之人所具有之合理觀點，對於該承辦法官能否
    為公平之裁判，均足產生懷疑；且此種懷疑之發生，存有其
    完全客觀之原因，而非僅出於當事人自己主觀之判斷者，始
    足當之。至於訴訟上之指揮，乃專屬於法院之職權，當事人
    之主張、聲請，在無礙於事實之確認以及法的解釋適用之範
    圍下，法院固得斟酌其請求以為訴訟之進行，但仍不得以此
    對當事人之有利與否，作為其將有不公平裁判之依據，更不
    得以此訴訟之進行與否，乃謂有偏頗之虞，而聲請法官迴避
    ，亦經最高法院七十九年臺抗字第三一八號著有判例可資參
    照。
三、經查，承審本院九十四年度自字第三八號詐欺案件之合議庭
    審判長甲○○法官，就該承辦案件，並無刑事訴訟法第十七
    條所列各款應自行迴避而不迴避之情形。至於聲請人所聲請
    法官迴避之事由，無非係對審判長甲○○法官之訴訟指揮，
    及其訊問調查方法，有所不滿，揆諸前揭說明，訴訟上之指
    揮乃專屬於法院之職權，當事人之主張或聲請，在無礙於事
    實確認及法的解釋適用之範圍下，法院固得斟酌其請求以為
    訴訟之進行，但不得以此對當事人之有利與否，作為承審法
    官將有不公平裁判之依據；況查，經本院就聲請人所指聲請
    法官迴避之事由調取本院九十四年度自字第三八號詐欺案件
    刑事卷宗核閱結果，聲請人所指，係為承審之審判長甲○○
    法官於訴訟程序進行中，對聲請人曉諭法律規定及效果，聲
    請人主觀上對於承審之審判長用語之解讀判斷認有未審先判
    之情事，尚難認已達以一般通常之人所具有之合理觀點，對
    於承審之審判長能否為公平之裁判，均足產生懷疑之程度，
    應認聲請人所指僅係其個人所持之主觀見解，尚未能提出任
    何具體之事證足認承審之審判長有偏頗之虞，在客觀上並不
    足以使人懷疑承審之審判長將為不公平之裁判。此外，復查
    無其他積極證據足認承審之審判長與聲請人有何故舊恩怨等
    客觀上足認有偏頗之虞之情事，揆諸前揭判例意旨，本件聲
    請，洵非正當，應予駁回。
四、應依刑事訴訟法第二十一條第一項，裁定如主文。
中    華    民    國  九十五  年    七    月  二十一  日
                      臺灣臺北地方法院刑事第十四庭
                          審判長法  官  吳靜怡
                                法  官  劉煌基
                                法  官  孫萍萍
上正本證明與原本無異。
如不服本裁定，應於裁定送達後五日內向本院提出抗告狀。
                                書記官  張汝琪
中    華    民    國  九十五  年    七    月  二十一  日


司法院資訊處製作；財團法人民間司法改革基金會備份。
